---
title: 'Аналитическое резюме: аномалии налогового риска'
subtitle: Синтетический датасет · 500 компаний · 2023–2025
date: "`r format(Sys.Date(), '%d.%m.%Y')`"
output:
  pdf_document:
    toc: no
  html_document:
    toc: no
    theme: readable
---

```{r setup, include=FALSE}
knitr::opts_chunk$set(echo = FALSE, 
                      message = FALSE, 
                      warning = FALSE,
                      fig.width = 8, 
                      fig.height = 4.5, 
                      dpi = 110)
library(dplyr) 
library(ggplot2) 
library(scales) 
library(knitr)

# Always load config + typology constants (TIER1_FLAGS, TIER2_FLAGS) — needed even
# when results are read from the cached RDS.
source("R/00_config.R")
source("R/03_typologies.R")

rds <- file.path("output", "pipeline_result.rds")
if (file.exists(rds)) {
  res <- readRDS(rds)
} else {
  source("R/01_load.R")
  source("R/02_features.R")
  source("R/04_scoring.R")
  source("R/05_groups.R")
  source("run.R")  # defines run_pipeline
  res <- run_pipeline(CONFIG)
}
comp <- res$comp
n_comp <- dplyr::n_distinct(comp$company_id)
n_urg  <- sum(comp$bucket == "urgent")
n_bg   <- sum(comp$bucket == "background")
n_sig  <- sum(comp$bucket == "economic_signal")
```

`r if (res$is_sample) "> **ВНИМАНИЕ:** отчёт построен на демонстрационной выборке (test_dataset_smp.csv). Замените на полный test_dataset.csv для реальных выводов."`

## Что нашли

Из **`r n_comp`** компаний выявлено **`r n_urg`** приоритетных (высокий риск × высокая
материальность), **`r n_bg`** фоновых и **`r n_sig`** случаев, которые являются реальными
экономическими сигналами, а не аномалиями. Анализ ведётся через призму **налогового риска**
(ADR-001): восемь типологий, из которых четыре — ведущие (низкая эффективная ставка налога,
«технические»/транзитные фирмы, вывод прибыли через дивиденды, аномалии маржи относительно отрасли).

## Как проверяли

Отклонения измеряются **относительно отрасли** (`okved_section`) робастной статистикой
(медиана/MAD, порог |z| ≥ `r CONFIG$robust_z_flag`) с откатом на глобальную норму для малых
отраслей (ADR-004). Арифметические невозможности (дивиденды > чистой прибыли, нарушение тождеств
P&L) проверяются абсолютными правилами. Приоритет = **вероятность × материальность** (ADR-005).

## Приоритетная карта

```{r fig-priority}
plot_dat <- comp %>% filter(n_flags > 0)
if (nrow(plot_dat) > 0) {
  ggplot(plot_dat, aes(composite, materiality, color = bucket)) +
    geom_point(alpha = 0.75, size = 2.4) +
    scale_y_continuous(labels = label_number(scale_cut = cut_short_scale())) +
    labs(x = "Композитный риск-скор (вероятность)",
         y = "Материальность (макс. операц. прибыль, ₽)", color = "Корзина") +
    theme_minimal(base_size = 12)
} else {
  cat("Нет помеченных компаний в выборке.")
}
```

## Частота срабатывания типологий

```{r fig-freq}
flag_cols <- c(TIER1_FLAGS, TIER2_FLAGS)
freq <- tibble::tibble(
  typology = flag_cols,
  n = sapply(flag_cols, function(f) sum(comp[[f]], na.rm = TRUE)),
  tier = ifelse(flag_cols %in% TIER1_FLAGS, "Tier 1", "Tier 2"))
ggplot(freq, aes(reorder(typology, n), n, fill = tier)) +
  geom_col() + coord_flip() +
  labs(x = NULL, y = "Компаний", fill = NULL) +
  theme_minimal(base_size = 12)
```

## Топ приоритетных находок

```{r tbl-top}
comp %>%
  filter(bucket == "urgent") %>%
  arrange(desc(composite)) %>%
  head(10) %>%
  transmute(company_id, company_name, okved_section,
            composite = round(composite, 1),
            `флагов` = n_flags,
            `материальность_₽` = comma(round(materiality))) %>%
  kable()
```

## Связанные группы (аффилированность)

```{r tbl-groups}
if (nrow(res$groups) > 0) {
  res$groups %>% head(8) %>%
    transmute(founder_id, `компаний` = n_companies, link_strength,
              `разброс_ETR` = round(etr_spread, 3),
              companies) %>% kable()
} else {
  cat("Групп из >=2 компаний с общим учредителем не обнаружено (для выборки это ожидаемо).")
}
```

## Рекомендации руководителю

1. **Первоочередно** отработать компании из корзины *urgent* (правый-верхний угол карты) —
   там совпадают сильный сигнал и крупная сумма прибыли/налога.
2. **Технические/транзитные фирмы** (огромная выручка при 1–5 сотрудниках) — быстрый и
   надёжный сигнал; проверить в первую очередь.
3. **Экономические сигналы** (крупные, но «чистые» и стабильные компании) — не аномалии;
   интерпретировать как реальный бизнес, не эскалировать.
4. Расширить проверку связанных групп после загрузки полного датасета — синтетическая
   выборка занижает плотность связей.
